---
title: "Estudio estadístico MTL - Comparativa entre arquitecturas"
subtitle: "TFG: clasificación de lesiones cutáneas (HAM10000)"
author: "Maria del Mar Tauler"
date: "`r format(Sys.Date(), '%d de %B de %Y')`"
output:
  html_document:
    toc: true
    toc_float: true
    toc_depth: 3
    number_sections: true
    theme: flatly
    highlight: tango
    code_folding: show
    df_print: paged
---

```{r setup, include=FALSE}
knitr::opts_chunk$set(
  echo    = TRUE,
  warning = FALSE,
  message = FALSE,
  comment = "",
  fig.align = "center"
)
```

# Introducción

Este documento implementa el **paso 2** del estudio estadístico: la comparativa
entre los **5 modelos MTL** (VGG16, ResNet50, MobileNetV2, DenseNet169, U-Net),
evaluando únicamente la salida `head_disease` (diagnóstico de 7 clases).

El procedimiento es exactamente el mismo que en el paso 1 (STL):

- Para cada pareja $(j, k)$: $\Delta = F1_{macro,j} - F1_{macro,k}$
- Intervalo de confianza BCa bootstrap estratificado por clase, $B = 2000$
- Corrección de Bonferroni con $K = \binom{5}{2} = 10$ comparaciones
- $\alpha' = 0.05/10 = 0.005$ → IC bilateral al $1-\alpha' = 99.5\%$ y IC unilateral construido al $1-2\alpha' = 99\%$

# Configuración

```{r librerias}
library(boot)
library(knitr)
```

```{r config}
DATA_DIR <- "~/Desktop/TFG_R/R_MTL"

ALPHA_GLOBAL    <- 0.05
N_MODELS        <- 5
K_PAIRS         <- choose(N_MODELS, 2)        # = 10
ALPHA_ADJ       <- ALPHA_GLOBAL / K_PAIRS     # = 0.005
CONF_BILATERAL  <- 1 - ALPHA_ADJ              # = 0.995 (99.5%) - contraste bilateral
CONF_UNILATERAL <- 1 - 2 * ALPHA_ADJ          # = 0.990 (99%)   - contraste unilateral
B               <- 2000

todas_clases   <- c("akiec","bcc","bkl","df","mel","nv","vasc")

cat("Bonferroni: K =", K_PAIRS, "→ α' =", ALPHA_ADJ, "\n")
cat("IC bilateral al",  100 * CONF_BILATERAL,  "% (contraste bilateral)\n")
cat("IC unilateral al", 100 * CONF_UNILATERAL, "% (contraste unilateral)\n")
cat("B =", B, "réplicas bootstrap (estratificadas por clase)\n")
```

# Carga de datos MTL

```{r cargar_csvs}
csv_files <- list.files(DATA_DIR, pattern = "^predictions_MTL_.*\\.csv$",
                         full.names = TRUE)

get_arch <- function(filepath) {
  fname <- basename(filepath)
  sub("^predictions_MTL_(.+?)_FASE2\\.csv$", "\\1", fname)
}

predictions <- list()
for (f in csv_files) {
  arch <- get_arch(f)
  predictions[[arch]] <- read.csv(f, stringsAsFactors = FALSE)
}

archs <- names(predictions)
cat("Modelos MTL cargados:", paste(archs, collapse = ", "), "\n")
```

# F1-macro observado

```{r f1_macro_def}

f1_macro <- function(y_true, y_pred, clases_pos) {
  f1_vals <- numeric(length(clases_pos))
  for (i in seq_along(clases_pos)) {
    cl <- clases_pos[i]
    tp <- sum(y_pred == cl & y_true == cl)
    fp <- sum(y_pred == cl & y_true != cl)
    fn <- sum(y_pred != cl & y_true == cl)
    if (tp == 0) {
      f1_vals[i] <- 0
    } else {
      prec <- tp / (tp + fp)
      rec  <- tp / (tp + fn)
      f1_vals[i] <- 2 * prec * rec / (prec + rec)
    }
  }
  mean(f1_vals)
}
```

```{r f1_observado}
f1_obs <- sapply(archs, function(a) {
  f1_macro(predictions[[a]]$disease_true,
           predictions[[a]]$disease_pred, todas_clases)
})
f1_obs <- as.numeric(f1_obs)
names(f1_obs) <- archs

print(f1_obs)

kable(
  data.frame(
    Modelo               = archs,
    `F1-macro observado` = round(f1_obs, 4),
    `N imágenes test`    = sapply(archs, function(a) nrow(predictions[[a]])),
    check.names = FALSE
  ),
  caption = "F1-macro observado de cada modelo MTL (head_disease) en el test set"
)
```

## Verificación de consistencia

```{r verificar_ids}
ref_ids <- predictions[[1]]$image_id
todos_iguales <- all(sapply(archs[-1], function(a) {
  identical(predictions[[a]]$image_id, ref_ids)
}))

if (todos_iguales) {
  cat("Los image_id coinciden entre los", length(archs), "modelos MTL\n")
} else {
  stop("Los image_id NO coinciden entre los modelos MTL.")
}
```

# Construcción del dataframe maestro

```{r df_master}
df_master <- data.frame(
  image_id   = predictions[[1]]$image_id,
  true_label = predictions[[1]]$disease_true,
  stringsAsFactors = FALSE
)
for (a in archs) {
  df_master[[paste0("pred_", a)]] <- predictions[[a]]$disease_pred
}
df_master$strata <- df_master$true_label

cat("DataFrame MTL:", nrow(df_master), "filas,", ncol(df_master), "columnas\n")
head(df_master)
```

# Función bootstrap

```{r funcion_delta}
make_delta_f1_fn <- function(model_j, model_k) {
  col_j <- paste0("pred_", model_j)
  col_k <- paste0("pred_", model_k)
  function(data, indices) {
    d <- data[indices, ]
    f1_j <- f1_macro(d$true_label, d[[col_j]], todas_clases)
    f1_k <- f1_macro(d$true_label, d[[col_k]], todas_clases)
    f1_j - f1_k
  }
}
```

# Comparaciones por parejas

```{r bootstrap_pares}
results <- data.frame(
  model_j     = character(),
  model_k     = character(),
  delta_obs   = numeric(),
  IC_bil_low  = numeric(),
  IC_bil_high = numeric(),
  IC_uni_low  = numeric(),
  diferentes  = logical(),
  ganador     = character(),
  stringsAsFactors = FALSE
)

pairs_list <- combn(archs, 2, simplify = FALSE)

for (p in pairs_list) {
  mj <- p[1]; mk <- p[2]
  
  stat_fn   <- make_delta_f1_fn(mj, mk)
  delta_obs <- stat_fn(df_master, seq_len(nrow(df_master)))
  
  set.seed(2026)   # dentro del bucle para reproducibilidad por pareja
  boot_res <- boot(
    data      = df_master,
    statistic = stat_fn,
    R         = B,
    strata    = factor(df_master$strata)
  )
  
  # Contraste bilateral al 99.5% (= 1 - α')
  ci_bil <- boot.ci(boot_res, type = "bca", conf = CONF_BILATERAL)
  L_bil  <- ci_bil$bca[1, 4]
  U_bil  <- ci_bil$bca[1, 5]
  son_diferentes <- !(L_bil <= 0 && 0 <= U_bil)
  
  # Contraste unilateral al 99.5% (construido como bilateral al 99% = 1 - 2α')
  if (son_diferentes) {
    ci_uni <- boot.ci(boot_res, type = "bca", conf = CONF_UNILATERAL)
    L_uni  <- ci_uni$bca[1, 4]
    U_uni  <- ci_uni$bca[1, 5]
    if (0 < L_uni)       ganador <- mj
    else if (U_uni < 0)  ganador <- mk
    else                 ganador <- "indeterminado"
  } else {
    ganador <- "empate"
    L_uni   <- NA
  }
  
  results <- rbind(results, data.frame(
    model_j     = mj,
    model_k     = mk,
    delta_obs   = round(delta_obs, 4),
    IC_bil_low  = round(L_bil, 4),
    IC_bil_high = round(U_bil, 4),
    IC_uni_low  = round(L_uni, 4),
    diferentes  = son_diferentes,
    ganador     = ganador,
    stringsAsFactors = FALSE
  ))
}
```

## Tabla de resultados

```{r tabla_results}
kable(
  results,
  caption = paste0("Comparaciones por parejas MTL - IC bilateral BCa al ",
                    100 * CONF_BILATERAL, "% | IC unilateral al ",
                    100 * CONF_UNILATERAL, "% (Bonferroni K=", K_PAIRS, ")"),
  col.names = c("Modelo j", "Modelo k", "Δ observado",
                "IC bil. inf", "IC bil. sup",
                "IC uni. inf",
                "¿Distintos?", "Ganador")
)
```

# Ranking final

```{r ranking}
wins <- sapply(archs, function(a) sum(results$ganador == a))

ties_per_model <- sapply(archs, function(a) {
  sum((results$model_j == a | results$model_k == a) &
        results$ganador == "empate")
})

losses <- sapply(archs, function(a) {
  appears   <- (results$model_j == a) | (results$model_k == a)
  total_apps <- sum(appears)
  wins_a     <- sum(results$ganador == a)
  ties_a     <- sum(appears & results$ganador == "empate")
  total_apps - wins_a - ties_a
})

ranking <- data.frame(
  Modelo    = archs,
  F1_macro  = round(f1_obs, 4),
  Victorias = wins,
  Empates   = ties_per_model,
  Derrotas  = losses
)
ranking <- ranking[order(-ranking$Victorias, -ranking$F1_macro), ]

kable(ranking, row.names = FALSE,
      caption = "Ranking MTL - victorias significativas y F1-macro")
```



# Guardar resultados

```{r guardar}
write.csv(results,
          file.path(DATA_DIR, "resultados_MTL_comparaciones.csv"),
          row.names = FALSE)
write.csv(ranking,
          file.path(DATA_DIR, "resultados_MTL_ranking.csv"),
          row.names = FALSE)

cat("Resultados guardados en:\n")
cat("  -", file.path(DATA_DIR, "resultados_MTL_comparaciones.csv"), "\n")
cat("  -", file.path(DATA_DIR, "resultados_MTL_ranking.csv"), "\n")
```

# Interpretación

- El IC **bilateral** está construido al **`r 100*CONF_BILATERAL`%** ($= 1-\alpha'$, Bonferroni $K = `r K_PAIRS`$).
- El IC **unilateral** está construido como bilateral al **`r 100*CONF_UNILATERAL`%** ($= 1-2\alpha'$) y se usa solo el límite inferior, que equivale a un unilateral al $1-\alpha' = `r 100*CONF_BILATERAL`\%$.
- Si $0 \in IC$, no hay evidencia estadística para concluir que los rendimientos
  sean distintos (empate).
- Si $0 \notin IC$, el modelo con $\Delta$ del signo correcto es
  **significativamente mejor**.

