---
title: "Estudio estadístico — Comparativa final STL vs MTL"
subtitle: "TFG: clasificación de lesiones cutáneas (HAM10000)"
author: "Maria del Mar Tauler"
date: "`r format(Sys.Date(), '%d de %B de %Y')`"
output:
  html_document:
    toc: true
    toc_float: true
    toc_depth: 3
    number_sections: true
    theme: flatly
    highlight: tango
    code_folding: show
    df_print: paged
---

```{r setup, include=FALSE}
knitr::opts_chunk$set(
  echo    = TRUE,
  warning = FALSE,
  message = FALSE,
  comment = "",
  fig.align = "center"
)
```

# Introducción

Este documento implementa el **paso 3 (final)** del estudio estadístico: la
comparativa entre el **mejor modelo STL** y el **mejor modelo MTL**,
identificados en los pasos 1 y 2 respectivamente.

Esta comparación responde a la pregunta principal del TFG:

> *¿El enfoque multitarea (MTL) mejora el rendimiento en el diagnóstico
> respecto al enfoque monotarea (STL)?*



## Procedimiento

Se trata de un **único contraste**, por lo que **no aplica corrección de
Bonferroni** ($K = 1$, $\alpha' = \alpha = 0.05$):

1. **Contraste bilateral**: $\Delta = F1_{macro,STL} - F1_{macro,MTL}$
   - IC bilateral BCa al 95% — si $0 \notin IC$ → modelos diferentes
2. **Si son diferentes**: contraste unilateral
   - Si $0 < L$ → STL significativamente mejor
   - Si $U < 0$ → MTL significativamente mejor

Bootstrap estratificado por clase verdadera con $B = 2000$ réplicas.

# Configuración

```{r librerias}
library(boot)
library(knitr)
```

```{r config}
DATA_DIR <- "~/Desktop/TFG_R"

# Mejor STL y mejor MTL (identificados en los pasos 1 y 2)
BEST_STL <- "DenseNet169"
BEST_MTL <- "MobileNetV2"


ALPHA          <- 0.05
CONF_BILATERAL <- 1 - ALPHA              # IC bilateral al 95%
B              <- 2000

todas_clases   <- c("akiec","bcc","bkl","df","mel","nv","vasc")

cat("Mejor STL:", BEST_STL, "\n")
cat("Mejor MTL:", BEST_MTL, "\n")
cat("Una sola comparación → α =", ALPHA, "(sin Bonferroni)\n")
cat("IC bilateral al", 100 * CONF_BILATERAL, "%\n")
cat("B =", B, "réplicas bootstrap (estratificadas por clase)\n")
```

# Carga de los CSVs de los mejores modelos

```{r cargar}
# CSVs del mejor STL y del mejor MTL
csv_stl <- list.files(STL_DIR,
                      pattern = paste0("^predictions_STL_", BEST_STL, "_disease.*\\.csv$"),
                      full.names = TRUE)
csv_mtl <- list.files(MTL_DIR,
                      pattern = paste0("^predictions_MTL_", BEST_MTL, "_FASE2\\.csv$"),
                      full.names = TRUE)

stopifnot(length(csv_stl) == 1, length(csv_mtl) == 1)
cat("CSV STL:", basename(csv_stl), "\n")
cat("CSV MTL:", basename(csv_mtl), "\n")

df_stl <- read.csv(csv_stl, stringsAsFactors = FALSE)
df_mtl <- read.csv(csv_mtl, stringsAsFactors = FALSE)

cat("\nFilas STL:", nrow(df_stl), "  Filas MTL:", nrow(df_mtl), "\n")

# Verificación: las image_id deben coincidir
if (!identical(df_stl$image_id, df_mtl$image_id)) {
  stop("Los image_id NO coinciden entre STL y MTL.")
}
cat("Los image_id coinciden entre los dos modelos\n")
```

# F1-macro de cada modelo

```{r f1_macro_def}
# F1-macro manual (consistente con los pasos 1 y 2)
f1_macro <- function(y_true, y_pred, clases_pos) {
  f1_vals <- numeric(length(clases_pos))
  for (i in seq_along(clases_pos)) {
    cl <- clases_pos[i]
    tp <- sum(y_pred == cl & y_true == cl)
    fp <- sum(y_pred == cl & y_true != cl)
    fn <- sum(y_pred != cl & y_true == cl)
    if (tp == 0) {
      f1_vals[i] <- 0
    } else {
      prec <- tp / (tp + fp)
      rec  <- tp / (tp + fn)
      f1_vals[i] <- 2 * prec * rec / (prec + rec)
    }
  }
  mean(f1_vals)
}
```

```{r f1_observado}
f1_stl <- f1_macro(df_stl$true_label, df_stl$pred_label, todas_clases)
f1_mtl <- f1_macro(df_mtl$disease_true, df_mtl$disease_pred, todas_clases)
delta_obs <- f1_stl - f1_mtl

kable(
  data.frame(
    Modelo   = c(paste("STL —", BEST_STL),
                 paste("MTL —", BEST_MTL),
                 "Δ = STL − MTL"),
    F1_macro = c(round(f1_stl, 4), round(f1_mtl, 4), round(delta_obs, 4))
  ),
  caption = "F1-macro observado del mejor STL y del mejor MTL"
)
```

# Construcción del dataframe maestro

```{r df_master}
df_master <- data.frame(
  image_id   = df_stl$image_id,
  true_label = df_stl$true_label,
  pred_STL   = df_stl$pred_label,
  pred_MTL   = df_mtl$disease_pred,
  stringsAsFactors = FALSE
)
df_master$strata <- df_master$true_label

cat("DataFrame:", nrow(df_master), "filas\n")
head(df_master)
```

# Bootstrap BCa estratificado

```{r funcion_delta}
stat_fn <- function(data, indices) {
  d <- data[indices, ]
  f1_j <- f1_macro(d$true_label, d$pred_STL, todas_clases)
  f1_k <- f1_macro(d$true_label, d$pred_MTL, todas_clases)
  f1_j - f1_k
}
```

```{r bootstrap}
set.seed(2026)

boot_res <- boot(
  data      = df_master,
  statistic = stat_fn,
  R         = B,
  strata    = factor(df_master$strata)
)

ci <- boot.ci(boot_res, type = "bca", conf = CONF_BILATERAL)
L  <- ci$bca[1, 4]
U  <- ci$bca[1, 5]

cat("Δ observado =", round(delta_obs, 4), "\n")
cat("IC bilateral BCa al", 100 * CONF_BILATERAL, "%: [",
    round(L, 4), ",", round(U, 4), "]\n\n")
```

# Decisión estadística

```{r decision}
son_diferentes <- !(L <= 0 && 0 <= U)

if (son_diferentes) {
  if (0 < L) {
    decision <- paste0("STL (", BEST_STL,
                       ") es significativamente mejor que MTL (",
                       BEST_MTL, ")")
    ganador  <- "STL"
  } else if (U < 0) {
    decision <- paste0("MTL (", BEST_MTL,
                       ") es significativamente mejor que STL (",
                       BEST_STL, ")")
    ganador  <- "MTL"
  }
} else {
  decision <- paste0("No hay evidencia estadística para afirmar que ",
                     "el rendimiento sea distinto entre STL (",
                     BEST_STL, ") y MTL (", BEST_MTL, ")")
  ganador  <- "empate"
}


```

```{r resumen_final}
kable(
  data.frame(
    Comparacion = paste("STL (", BEST_STL, ") vs MTL (", BEST_MTL, ")"),
    Delta_obs   = round(delta_obs, 4),
    IC_low      = round(L, 4),
    IC_high     = round(U, 4),
    Distintos   = son_diferentes,
    Ganador     = ganador
  ),
  caption = paste0("Resumen del contraste final — IC bilateral BCa al ",
                    100 * CONF_BILATERAL, "%")
)
```

# Visualización del IC

```{r grafico, fig.width=7, fig.height=3}
old_par <- par(mar = c(4, 1, 3, 1))

plot(NA, xlim = c(min(L, -0.05), max(U, 0.05)),
     ylim = c(0, 1), yaxt = "n",
     xlab = expression(Delta == F1[STL] - F1[MTL]),
     ylab = "",
     main = paste0("IC bilateral BCa al ", 100*CONF_BILATERAL, "% — ",
                   "STL vs MTL"))
abline(v = 0, col = "red", lty = 2, lwd = 2)
segments(L, 0.5, U, 0.5, lwd = 3, col = "steelblue")
points(delta_obs, 0.5, pch = 19, cex = 1.5, col = "darkblue")
text(L, 0.7, paste0("L=", round(L, 4)), pos = 3, cex = 0.85)
text(U, 0.7, paste0("U=", round(U, 4)), pos = 3, cex = 0.85)
text(delta_obs, 0.3,
     paste0("Δ=", round(delta_obs, 4)), pos = 1, cex = 0.85, col = "darkblue")

par(old_par)
```

```{r dist_bootstrap, fig.width=7, fig.height=4}
hist(boot_res$t, breaks = 50, col = "steelblue", border = "white",
     main = "Distribución bootstrap de Δ",
     xlab = expression(Delta == F1[STL] - F1[MTL]))
abline(v = 0, col = "red", lty = 2, lwd = 2)
abline(v = c(L, U), col = "darkgreen", lty = 3, lwd = 2)
abline(v = delta_obs, col = "darkblue", lwd = 2)
legend("topright",
       legend = c("Δ observado", "Límites del IC", "Δ = 0"),
       col = c("darkblue", "darkgreen", "red"),
       lty = c(1, 3, 2), lwd = 2, bty = "n", cex = 0.9)
```

# Guardar resultados

```{r guardar}
final_results <- data.frame(
  best_STL    = BEST_STL,
  best_MTL    = BEST_MTL,
  f1_STL      = round(f1_stl, 4),
  f1_MTL      = round(f1_mtl, 4),
  delta_obs   = round(delta_obs, 4),
  IC_low      = round(L, 4),
  IC_high     = round(U, 4),
  conf_level  = CONF_BILATERAL,
  diferentes  = son_diferentes,
  ganador     = ganador,
  B           = B
)

write.csv(final_results,
          file.path(DATA_DIR, "resultados_FINAL_STL_vs_MTL.csv"),
          row.names = FALSE)

cat("Resultados guardados en:\n")
cat("  -", file.path(DATA_DIR, "resultados_FINAL_STL_vs_MTL.csv"), "\n")
```

# Conclusión global del estudio estadístico

```{r conclusion, results='asis'}
cat("**Resumen completo de los tres pasos del estudio:**\n\n")

cat("- **Paso 1 (STL entre sí)**: el mejor modelo STL es **",
    BEST_STL, "** con F1-macro = ", round(f1_stl, 4), ".\n", sep = "")

cat("- **Paso 2 (MTL entre sí)**: el mejor modelo MTL es **",
    BEST_MTL, "** con F1-macro = ", round(f1_mtl, 4), ".\n", sep = "")

cat("- **Paso 3 (mejor STL vs mejor MTL)**: ", decision, ".\n\n", sep = "")

if (ganador == "empate") {
  cat("**Interpretación**: aunque numéricamente el rendimiento es ",
      "ligeramente diferente (Δ = ", round(delta_obs, 4),
      "), esta diferencia se encuentra dentro del margen de error ",
      "estadístico. Por tanto, no se puede afirmar con confianza del ",
      100*CONF_BILATERAL, "% que el enfoque multitarea ofrezca una ventaja ",
      "(ni una desventaja) significativa sobre el monotarea para el ",
      "diagnóstico de lesiones cutáneas.\n\n",
      "Ahora bien, el análisis por arquitecturas muestra que ",
      "**MobileNetV2 mejora notablemente con MTL** (+7.86 puntos de F1-macro), ",
      "lo que sugiere que el beneficio del MTL puede depender de la ",
      "arquitectura concreta. Las arquitecturas más profundas (DenseNet169, ",
      "ResNet50) no se benefician significativamente.\n", sep = "")
} else if (ganador == "STL") {
  cat("**Interpretación**: el enfoque monotarea ofrece un rendimiento ",
      "significativamente superior al multitarea en este caso.\n", sep = "")
} else {
  cat("**Interpretación**: el enfoque multitarea ofrece un rendimiento ",
      "significativamente superior al monotarea, lo que apoya la hipótesis ",
      "central del TFG.\n", sep = "")
}
```
